【裁判字號】    98,訴,1095
【裁判日期】    990312
【裁判案由】    強盜等
【裁判全文】
臺灣臺南地方法院刑事判決              98年度訴字第1095號
公  訴  人  臺灣臺南地方法院檢察署檢察官
被      告  戊○○
選任辯護人  蔡淑文律師
上列被告因強盜等案件，經檢察官提起公訴（98年度偵字第
5583號），本院判決如下：
    主  文
戊○○犯竊盜罪，累犯，處有期徒刑陸月；又犯準強盜罪而有刑
法第三百二十一條第一項第四款情形，累犯，處有期徒刑柒年貳
月。應執行有期徒刑柒年陸月。
    事  實
一、戊○○前因毒品危害防制條例案件，經臺灣高雄地方法院以
    93年度訴字第739號判決，判處有期徒刑10月、5月，應執行
    有期徒刑1年1月確定；又因竊盜案件，分別經該院以93年度
    易字第587號判決、93年度易字第459號判決，判處有期徒刑
    8月、2年確定，並經該院以93年度聲字第3354號裁定，就上
    開案件定應執行刑為有期徒刑3年7月確定，於民國95年10月
    17日假釋出監，嗣於96年10月1日假釋期滿執行完畢。戊○○意圖為自己不法之所有，(一)於97年1月7日8時許，在高雄
    市○○區○○路與自強路口，竊取甲○○所有車號4369-JN
    號自小貨車一輛，得手後，(二)旋即於同日13時20分許，駕駛
    上開車輛搭載翁忠聖與黃建彰，3人共同基於意圖為自己不
    法所有之犯意聯絡（翁忠聖、黃建彰竊盜部分，另業經臺灣
    高雄地方法院檢察署檢察官起訴，並已判刑確定）共同至高
    雄縣大樹鄉○○村○○路47號，竊取乙○○所有之鋼索一批
    （約2公噸，價值約新台幣8萬元），得手後將之搬運至自小
    貨車時，為乙○○、丁○○發現而加以阻攔，詎戊○○為防
    護所竊得贓物，遂另行起意，駕駛上開自小貨車，衝撞丁○○及其所騎乘之車號ZEH-891號輕機車，當場施以強暴行為
    ，以此方式排除丁○○之阻攔並加速逃離現場，致丁○○受
    有左足挫傷之傷害。嗣經警據報於同日15時50分許，在高雄
    縣大樹鄉○○村○○路竹寮抽水站追捕3人，當場查獲翁忠
    聖，戊○○與黃建彰則乘隙逃逸。
二、案經丁○○訴由高雄縣政府警察局仁武分局移送臺灣高雄地
    方法院檢察署檢察官呈請臺灣高等法院檢察署檢察長令轉臺
    灣臺南地方法院檢察署檢察官偵查提起公訴。
    理  由
一、訊據被告戊○○對於起訴書所指竊取甲○○所有車號4369-J
    N號自小貨車以及與翁忠聖、黃建彰3人結夥竊取乙○○所有
    之鋼索，均已坦承不諱，惟否認有加重準強盜及毀損之犯行
    ，並辯稱：我當時駕車離開時，被害人已經站在路旁邊，被
    害人騎乘的機車是停在路旁邊，但跟被害人不同邊，我是駕
    駛貨車要離開時，不慎擦撞，不是故意要衝撞機車等語。被
    告辯護人則為被告辯稱：被告行竊地點只有單一對外通路，
    另一方向為死路，路寬約3. 16公尺，路兩側為貨櫃屋及排
    水溝渠，被害人丁○○將機車橫阻於上路，被告竊賊心虛，
    兼以載重2公噸，由下坡往上，須加速始能陡升，加速之舉
    係為前進逃逸，非在衝撞被害人，且該路除一輛汽車外尚有
    容身之寬，被害人依主觀情形，均可輕易迴避，不會受直接
    傷害，亦不能謂駕車逃逸之行為係屬強暴行為等語。經查：
  (一)被告對於竊取甲○○所有車號4369-JN號自小貨車以及與翁
    忠聖、黃建彰3人結夥竊取乙○○所有鋼索部分之自白，核
    與證人即被害人甲○○於警詢中之供述、證人即被害人乙○○於偵查中之供述、證人即共同被告黃建彰、翁忠聖於偵查
    中之證述及證人丁○○偵查中之證述相符，復有車籍查詢基
    本資料、扣押書、贓物認領保管單等證據在卷可稽，足認被
    告上開自白與事實相符，堪以採信。
  (二)被告雖否認開車衝撞告訴人丁○○，然：
    (1)證人即被害人丁○○於本院審理時證稱：乙○○有大聲跟
      被告叫喊，被告不聽，我就過去現場，我用摩托車擋住去
      路，人走過去前面，被告開車衝上來。他們開車衝上來，
      我就跳開了。他們已經把整捆的鋼索搬在車上準備要走了
      ，車子要衝上來時，那條道路很窄，我人走在左邊，他的
      車子不停下來，我人一定要跳開。我不在摩托車上，我把
      摩托車放好後，準備要走那條小路下去，他們開車衝上來
      ，我就跳開。他們沒有轉彎直直開上來，我跳開時，腳有
      扭傷，是為了閃避車輛，跳開時腳才受傷。我把摩托車橫
      放在路上，我想這樣他們就沒有辦法離開，我就走下去，
      他們就開車衝上來，我跳開時，摩托車前輪因被撞而毀損
      ，車子也跟著倒下。他們有把車子停下來，我就馬上跳開
      ，不然會被撞到等語。另證人乙○○也在本院審理時證稱
      ：我是在家裡看到他們在對面搬鋼索，我先下去問被告是
      誰叫他來的、是什麼公司。我哥哥沒有叫工人去那邊工作
      ，我就去叫我叔叔（丁○○），我叔叔騎摩托車去就擋在
      路中間。他到現場時，我也在現場，有看到案發經過。他
      把車子停放在馬路上面，因為路不平，被告車子要開過去
      ，如果要閃開我叔叔的車子，一定會翻車，道路很小條。
      我叔叔要走下坡去，他們的貨車停在大樹下，我叔叔把摩
      托車停好要下去，他們就馬上開車上來，當時我叔叔大概
      距離被告有20至30公尺，車子很快就衝上來，我叔叔沒有
      走在很中間，會跟車子迎面撞上，如果不跳開，他站的位
      置車子會直接撞到他，車子通過時有擦撞到機車。以現場
      的坡度，車子一定要加速才爬的上來，路面的寬度兩台車
      不可以互相閃避。被告的車子就從路的缺口衝過去，我叔
      叔當時沒有走在路中間，走旁邊一點，也沒有很旁邊。他
      如果不跳開，車子行進的方向會撞到他，但是對方如果閃
      避，一定會翻車，因為那邊道路不平等語。上揭2位證人
      之證述內容，關於被告於竊得被害人乙○○所有之鋼索欲
      離去之際，遭被害人丁○○以機車擋路，並步行趨向小貨
      車欲攔阻被告離去，被告駕車自坡下衝上，見被害人丁○○攔阻未停車，仍駕車逼向被害人丁○○，致使丁○○不
      得不跳開閃避，腳部因而扭傷，被告乃快速駕車離去等情
      節均相符。且本院於現場勘驗所見，該道路僅3.16公尺，
      被害人丁○○機車長1.68公尺，橫阻於路上，僅剩1.5公
      尺不到，而被告所駕駛之小貨車車寬1.69公尺，其車寬較
      被害人橫阻機車後之路幅為寬。由此可見，被告想要在不
      撞及被害人或被害人機車的情形下駕車離去，並無可能。
      且路旁一側為大排水溝，依證人乙○○所述，案發當時該
      路地面不平，若被告強行閃躲，將會有翻車的可能，足見
      被告在竊盜行為遭被害人發現後，確有為防護所竊得之贓
      物，於駕車離去之際，在狹窄不容會車的小路上，見被害
      人橫停機車阻擋並走向被告企圖攔阻之時，基於防護贓物
      之不確定故意，駕車衝上斜坡並逼向被害人丁○○，除非
      被害人自行跳開，否則被告將直接撞上被害人。被害人丁○○為避免遭被告駕車撞及而跳開，致受有腳部扭傷，此
      亦有宏彰診所出具之診斷證明書可佐。
    (2)被告及其辯護人固辯稱，被告駕車離去之時，被害人係站
      在機車對面，並沒有走在路中間，不是故意要衝撞被害人
      丁○○，並援引共同被告黃建彰於偵訊中之供述：我們是
      去撞車子，他人沒有在車上，人站在旁邊等語，主張並未
      駕車衝撞被害人。然而，共同被告黃建彰係與被告結夥前
      去竊盜被害人乙○○所有鋼索之同夥，且當被告駕車衝撞
      被害人逃逸時，黃建彰同在車內，故為其自身利益所為之
      供述難免有偏頗之虞；況且共同被告黃建彰前於97年1 月
      17日偵訊筆錄中供稱：前面有一輛機車，沒有人，路沒有
      很寬，要閃沒有閃過，就撞到機車後面，並沒有撞人，是
      那人自己要追我們，自己摔倒的吧；並經具結後證稱：有
      看到機車，但是沒有人，因為那路比較窄，所以有撞到機
      車等語。證人黃建彰之證述，證稱只有看到機車，沒有看
      到人，而被害人乙○○找來丁○○協助阻擋被告離去，自
      己亦隨後趕到，目擊被告駕車衝上坡逼迫丁○○跳開閃避
      之經過，則共同被告黃建彰證述沒有看到人之內容，顯與
      事實不符，難以採信。
    (3)綜上，被告為防護贓物而駕車加速逃逸，且見有被害人丁○○在前阻攔之過程中，自應預見其在該小路上駕車疾駛
      有致在其前方阻攔之人員受傷之可能；而被害人丁○○也
      確實為避免遭被告駕車撞及而跳開，足見被告於結夥3人
      竊取鋼索得手後逃逸，顯係為防護贓物，而當場施以強暴
      之不確定故意甚明。是被告上開所辯，顯係事後避重就輕
      之詞，無足採取。本件事證明確，被告犯行洵堪認定。
二、論罪科刑：
  (一)按擬制為強盜行為之準強盜罪構成要件行為，雖未如刑法第
    328條強盜罪之規定，將實施強暴、脅迫所導致被害人或第
    三人不能抗拒之要件予以明文規定，惟必於竊盜或搶奪之際
    ，當場實施之強暴、脅迫行為，已達使人難以抗拒之程度，
    其行為之客觀不法，方與強盜行為之客觀不法相當，而得與
    強盜罪同其法定刑(司法院釋字第630號解釋文、解釋理由書
    參照)。準此，行為人為防護贓物、脫免逮捕或湮滅罪證而
    當場對被害人或第三人施加不法腕力或為惡害之通知，其行
    為之客觀不法是否與強盜行為之客觀不法相當而得以刑法第
    329條之準強盜罪論擬，端視行為人之行為強度是否已達於
    使被害人或第三人難以抗拒之程度而定。換言之，若行為人
    所施加之不法腕力或惡害之通知，已達於使被害人或第三人
    難以抗拒之程度，於評價上，應認為屬於刑法第329條構成
    要件所示之「強暴」、「脅迫」行為。經查：汽車高速衝撞
    行人，將會對行人造成嚴重傷害，此乃眾所周知之事實，則
    駕車衝撞自屬強暴之行為。且駕車衝向被害人之舉，實際上
    與持刀砍向被害人並無二致，揮刀砍伐，被害人若不閃避將
    受刀傷，駕車衝撞，被害人若不閃避，亦將受車撞及成傷，
    二者並無不同。是以，被告駕車衝上斜坡，逼向被害人丁○○之舉，若被害人不閃避，將會被直接撞上，則被害人除放
    棄攔阻之行為並跳開閃避外，別無他法。故被告之駕車衝撞
    逼向被害人之行為，已迫使被害人不得不放棄攔阻之行為，
    自屬對被害人施加強暴行為，且已達於不可抗拒之程度，而
    不只是虛張聲勢而已，應認已屬於刑法第329條構成要件所
    示之「強暴」行為。而被告係與翁忠聖、黃建彰3人結夥行
    竊，並為防護贓物而對被害人丁○○施加不可抗拒程度之強
    暴行為，即另具有刑法第321條第1項第4款之情形。
  (二)核被告就犯罪事實(一)所為係犯刑法第320條第1項竊盜罪，就
    犯罪事實(二)所為係犯刑法第330條第1項加重強盜罪。上開二
    罪間，犯意各別，行為互殊，應分論併罰。又被告有如犯罪
    事實欄所載科刑及執行完畢之前科紀錄，此有卷附臺灣高等
    法院被告全國前案紀錄表可稽，其於5年以內再故意犯本件
    有期徒刑以上之罪，為累犯，依法加重其刑。爰審酌被告正
    值壯年，不思循正途賺取所需，又因沾染毒品惡習，竟以行
    竊變現換取所需，且遭被害人發現犯行後，為防護贓物，即
    駕車衝撞，視人命如無物，犯後一再否認犯行，推卸責任，
    顯見其法治概念薄弱，惟被害人已當庭表明願意原諒被告等
    一切情狀，分別量處如主文所示之刑，並定其應執行之刑。
據上論斷，應依刑事訴訟法第299條第1項前段，刑法第320條第1
項、第329條、第321條第1項第4款、第330條第1項、第51條第5
款、第47條第1項、刑法施行法第1條之1，判決如主文。
本案經檢察官丙○○到庭執行職務
中    華    民    國    99    年    3     月    12    日
                  刑事第一庭  審判長法  官  夏金郎
                                    法  官  林勝利
                                    法  官  鄭銘仁
以上正本證明與原本無異。
如不服本判決應於收受本判後10日內向本院提出上訴書狀，並應
敘述具體理由。其未敘述上訴理由者，應於上訴期間屆滿後20日
內向本院補提理由書狀（均須按他造當事人之人數附繕本）「切
勿逕送上級法院」。
                                書記官  郭勝華
中    華    民    國    99    年    3     月    16    日
附記：
中華民國刑法第320條（普通竊盜罪、竊佔罪）
意圖為自己或第三人不法之所有，而竊取他人之動產者，為竊盜
罪，處5  年以下有期徒刑、拘役或 5 百元以下罰金。
意圖為自己或第三人不法之利益，而竊佔他人之不動產者，依前
項之規定處斷。
前二項之未遂犯罰之。
中華民國刑法第321條（加重竊盜罪）
犯竊盜罪而有左列情形之一者，處 6 月以上、 5 年以下有期徒
刑：
一、於夜間侵入住宅或有人居住之建築物、船艦或隱匿其內而犯
    之者。
二、毀越門扇、牆垣或其他安全設備而犯之者。
三、攜帶兇器而犯之者。
四、結夥三人以上而犯之者。
五、乘火災、水災或其他災害之際而犯之者。
六、在車站或埠頭而犯之者。
前項之未遂犯罰之。
中華民國刑法第329條（準強盜罪）
竊盜或搶奪，因防護贓物、脫免逮捕或湮滅罪證，而當場施以強
暴脅迫者，以強盜論。
中華民國刑法第330條（加重強盜罪）
犯強盜罪而有第 321 條第 1 項各款情形之一者，處 7 年以上
有期徒刑。
前項之未遂犯罰之。

司法院資訊處製作；財團法人民間司法改革基金會備份。
